【裁判字號】    98,訴,2382
【裁判日期】    981111
【裁判案由】    分割共有物
【裁判全文】
臺灣臺中地方法院民事判決  98年度訴字第2382號
原      告  戊○○
            丁○○
            丙○○
共      同
訴訟代理人  盧永盛律師
共      同
複代  理人  施雅芳律師
被      告  乙○○
被      告  申○○
被      告  辛○○
被      告  壬○○
被      告  Ｃ○○
被      告  子○○
被      告  巳○○
被      告  未○○
上 一   人
訴訟代理人  癸○○
被      告  酉○○
被      告  丑○○
被      告  Ｇ○○
被      告  亥○○
被      告  Ｄ○○
被      告  宙○○
被      告  甲○○○
被      告  卯○○
被      告  寅○○
被      告  Ｈ○○
被      告  戌○○○
被      告  Ｂ○○
被      告  宇○○○○○○
被      告  Ａ○○
被      告  黃○○
被      告  庚○○
                      之2
被    告兼
訴訟代理人  己○○
                      之1
被      告  玄○○
被      告  Ｅ○○
被      告  地○○
被      告  Ｆ○○
被      告  天○○
被      告  辰○○
上列當事人間因分割共有物事件，本院判決如下：
    主    文
原告之訴駁回。
訴訟費用由原告負擔。
    事實及理由
一、原告主張略以：坐落臺中縣龍井鄉○○○段第39地號土地、
    面積合計44262.2平方公尺，係原告與被告乙○○等人所共
    有，本件共有土地無不分割之協議，亦無因物之使用目的不
    能分割之情形，因共有人間無法達成共識而為分割之協議，
    爰依法訴請裁判分割等語。
二、按原告之訴依其所述之事實，在法律上顯無理由者，法院得
    不經言詞辯論，逕以判決駁回之，民事訴訟法第249條第2項
    定有明文；共有物之分割，於共有人全體有法律上之利害關
    係，須共有人全體始得為之，故請求分割共有物之訴，屬於
    民事訴訟法第56條第1項所稱訴訟標的，對於共同訴訟之各
    人必須合一確定（參最高法院著有42年度臺上字第318號判
    例意旨）。是分割共有物之訴係屬必要共同訴訟，提起分割
    共有物之訴須有共有人全體參與訴訟，其訴訟當事人始為適
    格，如有當事人不適格之情事，法院即不得對之為實體之裁
    判；又關於當事人適格與否，為法院應依職權調查之事項，
    無論訴訟進行至如何之程度，應依職權隨時調查之；當事人
    提起民事訴訟，其當事人適格有欠缺者，毋庸命其補正（參
    司法院院字第2351號解釋意旨）。
三、本件原告起訴請求分割共有物，依卷附土地登記簿謄本所示
    ，系爭土地為原告及被告乙○○等人所共有，惟其中被告午
    ○○已於民國45年8月16日死亡，此有原告陳報之戶籍謄本
    可憑。而被告午○○於本件訴訟繫屬前已死亡，並經本院另
    以被告午○○無當事人能力，而裁定駁回原告之訴；又本件
    訴訟標的對於共有人全體又屬必須合一確定，則本件原告之
    訴，其當事人適格自有欠缺。從而，原告之訴，依其所訴事
    實，在法律上顯無理由，應以判決駁回，並不經言詞辯論為
    之。
四、依民事訴訟法第249條第2項、第78條判決如主文。
中    華    民    國    98    年    11    月    11    日
                  民事第四庭    法  官  黃文進
正本係照原本作成。
如對本判決上訴，須於判決送達後20日內向本院提出上訴狀。
中    華    民    國    98    年    11    月    11    日
                                書記官

司法院資訊處製作；財團法人民間司法改革基金會備份。
